【裁判字號】    99,台上,2974
【裁判日期】    990513
【裁判案由】    家暴妨害性自主等罪
【裁判全文】
最高法院刑事判決            九十九年度台上字第二九七四號
上  訴  人  劉○○
選任辯護人  古宏彬律師
上列上訴人因家暴妨害性自主等罪案件，不服台灣高等法院中華
民國九十九年二月二十六日第二審判決（九十九年度上訴字第六
０六號，起訴案號：台灣板橋地方法院檢察署九十八年度偵字第
一七八九七、一七九六九號），提起上訴，本院判決如下：
    主  文
上訴駁回。
    理  由
一、乘機猥褻、強制性交部分：
按刑事訴訟法第三百七十七條規定，上訴於第三審法院，非以判
決違背法令為理由，不得為之。是提起第三審上訴，應以原判決
違背法令為理由，係屬法定要件。如果上訴理由書狀並未依據卷
內訴訟資料，具體指摘原判決不適用何種法則或如何適用不當，
或所指摘原判決違法情事，顯與法律規定得為第三審上訴理由之
違法情形，不相適合時，均應認其上訴為不合法律上之程式，予
以駁回。本件上訴人劉○○經第一審判處犯乘機猥褻及強制性交
二罪刑，其不服提起第二審上訴，原判決以上訴人未敘述具體上
訴理由，因認其第二審上訴違背法律上之程式，不經言詞辯論，
逕以判決駁回，已詳敘憑以論斷之理由，從形式上觀察，無違背
法令之情形。上訴意旨略以：第一審判決對上訴人有無精神鑑定
之必要未為調查及說明，原判決同未審認，有證據調查未盡之違
法；上訴人於第二審之上訴理由已指稱未對被害人Ｂ女猥褻、未
強制性交外婆（上揭二人真實姓名、年籍均詳卷），並指摘第一
審判決之認定與事實不符，難謂非具體理由，原判決逕予駁回其
上訴，有適用法則不當之違法等語。惟按不服地方法院之第一審
判決而上訴者，應向管轄第二審之高等法院為之。第二審上訴書
狀應敘述具體理由，第二審法院認為上訴書狀未敘述理由者，應
以判決駁回之。刑事訴訟法第三百六十一條第一項、第二項、第
三百六十七條前段分別定有明文。所謂不服第一審判決之具體理
由，係指須就不服之判決為具體之指摘而言，如僅泛言第一審判
決認定事實錯誤或採證違法、量刑失入等，皆與第二審上訴制度
旨在請求第二審法院撤銷、變更第一審不當或違法之判決，以實
現個案救濟之立法目的有違，均非具體理由。本件上訴人不服第
一審上揭部分之判決，提起第二審上訴，略以其如會性侵外婆，
不可能讓Ｂ女感覺左胸被碰而已，未對外婆性侵害，其外婆在外
人面前什麼事都敢做，上訴人什麼事都沒做，要取得一個人之Ｄ
ＮＡ很容易，但要解釋如何被取並不容易等語為指摘，有其上訴
書狀足稽（見原審卷第二二、二三頁）。原判決以該上訴理由未
具體指明第一審判決有何認事、用法或量刑等足以影響判決本旨
之違法或不當情形，因認其在第二審之上訴，違背法律上之程式
，逕予駁回，核於上揭規定無違。再本院為法律審，應以第二審
判決所確認之事實為基礎，據以判斷原審判決是否違背法令，故
於第二審判決後，不得主張新事實或提出新證據為其第三審之上
訴理由。稽之卷附上訴理由書之記載，上訴人未指摘第一審有何
未為精神鑑定調查之違法（同上原審卷頁），於上訴本院時，始
主張原判決有該部分證據調查未盡之違法，自非依據卷內資料而
為指摘之適法上訴第三審理由，其此部分上訴違背法律上之程式
，應予駁回。
二、侵入住宅、竊盜部分：
按刑事訴訟法第三百七十六條所列各罪之案件，經第二審判決者
，不得上訴於第三審法院，法有明文。本件上訴人另因侵入住宅
及竊盜案件，經原審依刑法第三百零六條第一項、第三百二十條
第一項論處罪刑，核屬刑事訴訟法第三百七十六條第一、二款之
案件。依首開說明，既經第二審判決，自不得上訴於第三審法院
，上訴人猶提起上訴，顯為法所不許，應併予駁回。
據上論結，應依刑事訴訟法第三百九十五條前段，判決如主文。
中    華    民    國  九十九  年    五    月   十三   日
                      最高法院刑事第十一庭
                          審判長法官  洪  佳  濱
                                法官  韓  金  秀
                                法官  段  景  榕
                                法官  周  煙  平
                                法官  陳  東  誥
本件正本證明與原本無異
                                      書  記  官
中    華    民    國  九十九  年    五    月   十八   日
                                                      v

司法院資訊處製作；財團法人民間司法改革基金會備份。
